臺灣新北地方法院民事判決
109年度家繼簡字第18號
原      告  林玉志  

訴訟代理人  黃碧芬律師
被      告  林玉清（兼林陳寶蓮之承受訴訟人）


            林玉棋（兼林陳寶蓮之承受訴訟人）


            林玉芳（兼林陳寶蓮之承受訴訟人）


            林玉民（兼林陳寶蓮之承受訴訟人）


            林玉陽（兼林陳寶蓮之承受訴訟人）


            林玉棟（兼林陳寶蓮之承受訴訟人）


            林玉森    （遷出國外，應受送達處所不明）

            林玉如  

            林玉平  



上列當事人間請求分割遺產事件，本院於民國111年9月27日言詞
辯論終結，判決如下：
    主  文
被繼承人林銘所遺如附表一所示之遺產，其分割方法如附表一分
割方法欄所示。
訴訟費用由兩造及林陳寶蓮依附表二所示之應繼分比例負擔。
    事實及理由
壹、程序部分：
  ㈠按當事人死亡者，訴訟程序在有繼承人、遺產管理人或其他
    依法令應續行訴訟之人承受其訴訟以前當然停止；第168條
    至第172條及前條所定之承受訴訟人，於得為承受時，應即
    為承受之聲明。他造當事人，亦得聲明承受訴訟，民事訴訟
    法第168條、第175條分別定有明文，上開規定依家事事件法
    第51條於家事訴訟事件準用之。又被繼承人死亡後，承受訴
    訟限於由同一造之繼承人為之，對造當事人即使為繼承人，
    關於原應承受被繼承人之訴訟上地位，應認為不存在（最高
    法院104年度台上字第773號判決意旨參照）。查本件被告林
    陳寶蓮於訴訟程序進行中於民國110年5月4日死亡，有死亡
    證明書、戶籍謄本在卷可參，原告與被告林玉清、林玉棋、
    林玉芳、林玉民、林玉陽、林玉棟同為林陳寶蓮之繼承人，
    則應由同造之當事人林玉清、林玉棋、林玉芳、林玉民、林
    玉陽、林玉棟為林陳寶蓮之承受訴訟人，續行訴訟，原告已
    於民國110年6月11日具狀聲明由被告林玉清、林玉棋、林玉
    芳、林玉民、林玉陽、林玉棟承受訴訟，核無不合，先予敘
    明。
　㈡按訴狀送達後，原告不得將原訴變更或追加他訴。但請求之
    基礎事實同一者、擴張或減縮應受判決事項之聲明者不在此
    限，民事訴訟法第255條第1項第2款、第3款分別定有明文。
    此規定依家事事件法第51條規定為家事訴訟事件準用。本件
    原告起訴時聲明：「一、兩造就被繼承人林銘如附表一所示
    遺產項目欄之遺產准予分割，分割方法如附表一分割方法欄
    所示。二、訴訟費用由兩造按附件所示比例負擔」(見本院
    卷一第33頁)。嗣於民國110年1月19日、110年6月15日、110
    年8月13日當庭及具狀變更聲明，最終訴之聲明變更為：「
    一、兩造就被繼承人林銘如附表五所示遺產項目欄之遺產准
    予分割，分割方法如附表五分割方法欄所示。二、訴訟費用
    由兩造案應繼分各十一分之一比例負擔」（見本院卷一第19
    5、301、329頁）。衡諸其變更前後，均係本於分割遺產之
    同一基礎事實，而屬同一基礎原因事實及擴張應受判決事項
    之聲明，其訴之變更與上開規定尚無不符，自應予准許。
　㈢被告林玉清、林玉棋、林玉芳、林玉民、林玉陽、林玉棟、
    林玉森、林玉如、林玉平等人經合法通知，未於言詞辯論期
    日到場，核無民事訴訟法第386條各款所列情事，爰依原告
    之聲請，由其一造辯論而為判決。
貳、實體部分：
一、原告主張：
　㈠被繼承人林銘於109年5月13日死亡，遺有如附表一所示之遺
    產。被繼承人死亡時其繼承人有配偶林陳寶蓮，及子女即原
    告林玉志、被告林玉清、林玉棋、林玉芳、林玉民、林玉陽
    、林玉棟、林玉森、林玉如、林玉平，每人應繼分各為11分
    之1；嗣林陳寶蓮於訴訟繫屬中之110年5月4日死亡，其應繼
    分由其子女即原告林玉志、被告林玉清、林玉棋、林玉芳、
    林玉民、林玉陽、林玉棟再轉繼承林陳寶蓮之應繼分。兩造
    因被告林玉棋、林玉陽、林玉棟、林玉森4人長年旅居於國
    外，原告及其餘被告無法與渠等取得聯繫，而無從協議分割
    ，且被繼承人林銘未以遺囑限制系爭遺產不得分割，兩造亦
    無不分割系爭遺產之約定，卻無法達成分割協議等情。
　㈡又原告就被繼承人林銘之繼承費用(包括喪葬費用、遺產稅、
    陳報遺產清冊之費用等)合計共新臺幣(下同)31萬5,290元代
    為支付，該部分應先就被繼承人林銘彰化銀行福和分行活期
    性存款(帳號：00000000000000號)遺產部分扣除31萬5,290
    元後，後續就上開遺產再由各繼承人依應繼承之比例進行分
    配，其餘遺產則依附表五所示進行分割，林陳寶蓮之應繼分
    則由原告林玉志、被告林玉清、林玉棋、林玉芳、林玉民、
    林玉陽、林玉棟維持公同共有，不在本件併同分割等語。並
    聲明：⒈兩造就被繼承人林銘如附表五所附遺產項目欄之遺
    產准予分割，分割方法如附表五分割方法欄所示。⒉訴訟費
    用由兩造按應繼分各11分之1比例負擔。
二、被告林玉清、林玉棋、林玉芳、林玉民、林玉陽、林玉棟、
    林玉森、林玉如、林玉平等人經合法通知，未於言詞辯論期
    日到場，亦未以書狀對本案表示意見。
三、本院之判斷：
(一)按遺產繼承人，除配偶外，依下列順序定之：一、直系血親
    卑親屬。二、父母。三、兄弟姊妹。四、祖父母；同一順序
    之繼承人有數人時，按人數平均繼承；配偶有相互繼承遺產
    之權，其應繼分，依左列各款定之：與第一千一百三十八條
    所定第一順序之繼承人同為繼承時，其應繼分與他繼承人平
    均，民法第1138條、第1141條前段、第1144條第1款分別定
    有明文。次按繼承人有數人時，在分割遺產前，各繼承人對
    於遺產全部為公同共有；繼承人得隨時請求分割遺產，但法
    律另有規定或契約另有訂定者，不在此限，民法第1151條、
    第1164條亦有明定。
(二)原告主張被繼承人林銘於109年5月13日死亡，遺有如附表一
    所示之遺產，被繼承人林銘之繼承人為兩造及林陳寶蓮，應
    繼分應由繼承人各取得11分之1；又林陳寶蓮於訴訟繫屬中
    之110年5月4日死亡，其應繼分由其子女即原告林玉志、被
    告林玉清、林玉棋、林玉芳、林玉民、林玉陽、林玉棟再轉
    繼承其應繼分；另原告支出被繼承人林銘之繼承費用(包括
    喪葬費用、遺產稅、陳報遺產清冊之費用等)合計共新臺幣(
    下同)31萬5,290元等事實，業據原告提出被繼承人林銘、兩
    造及林陳寶蓮之戶籍謄本、被繼承人林銘之繼承系統表、財
    政部北區國稅局遺產稅免稅證明書、被繼承人林銘遺產清冊
    、本院109年度司繼字第2342號裁定、繼承費用(包括喪葬費
    用、遺產稅、陳報遺產清冊之費用等)之發票、收據、彰化
    商業銀行股份有限公司作業處函所附被繼承人林銘與彰化銀
    往來業務查詢明細表、林陳寶蓮之死亡證明書及繼承系統表
    等件為佐。而被告等人均經合法通知而未於言詞辯論期日到
    場，亦未提出書狀作任何聲明或陳述，足認原告上開主張為
    真實。兩造及林陳寶蓮均為被繼承人林銘之繼承人，如附表
    一所示之財產既為被繼承人林銘之遺產，自屬兩造及林陳寶
    蓮公同共有，而本件並無不能分割遺產之約定，揆諸前揭法
    條及判例說明，原告依民法第1164條之規定，訴請分割如附
    表一所示之遺產，自為有理由，應予准許。
(三)又法院選擇遺產分割之方法，應具體斟酌公平原則、各繼承
    人之利害關係、遺產之性質及價格、利用價值、經濟效用、
    經濟原則及使用現狀、各繼承人之意願等相關因素，以為妥
    適之判決。在公同共有遺產分割自由之原則下，民法第1164
    條所稱之「得隨時請求分割」，依同法第829條及第830條第
    1項規定觀之，自應解為包含請求終止公同共有關係在內，
    俾繼承人之公同共有關係歸於消滅而成為分別共有，始不致
    與同法第829條所定之旨趣相左，庶不失繼承人得隨時請求
    分割遺產之立法本旨，換言之，終止遺產之公同共有關係，
    既應以分割方式為之，將遺產之公同共有關係終止改為分別
    共有關係，性質上自亦屬分割遺產方法之一（最高法院82年
    度台上字第748號、85年度台上字第1873號、93年度台上字
    第2609號判決意旨可資參照）。本院審酌被繼承人林銘所遺
    如附表一所示之存款及出資額，性質可分，認由兩造及林陳
    寶蓮按如附表二所示之應繼分比例分配取得為適當，爰判決
    如主文第1項所示。
四、本件遺產既因兩造無法協議分割，原告始提起訴訟，而分割
    遺產之訴兩造在訴訟上之地位得互易，且兩造亦因本件遺產
    分割而均蒙其利，依民事訴訟法第81條第2款規定，本院認
    為本案訴訟費用由兩造依其等應繼分比例負擔，較為公允，
    爰諭知如主文第2項所示。
五、訴訟費用負擔之依據：家事事件法第51條、民事訴訟法第80
    條之1、第85條第1項。
中　　華　　民　　國　　111 　年　　10　　月　　28　　日
                  家事第二庭  法  官  陳秋君
以上正本係照原本作成。　　　　　　　　　
如不服本判決，應於判決送達後20日之不變期間內，向本院提出
上訴狀。如委任律師提起上訴者，應一併繳納上訴審裁判費。
中　　華　　民　　國　　111 　年　　10　　月　　31　　日
                              書記官  林宜宣
附表一：被繼承人林銘之遺產及分割方法
編號 遺產項目 財產標示 權利範圍/金額（新臺幣） 分割方法 1  存款  彰化銀行福和分行活期性存款(帳號：00000000000000號) 746,669元 原物分配。由原告林玉志先取得315,290元後，如有餘額，再由繼承人按附表二所示之應繼分比例分配。 2 存款 彰化銀行福和分行活期性存款(帳號：00000000000000號) 美金103.8元 原物分配。由繼承人按附表二所示之應繼分比例分配。  3 存款 彰化銀行福和分行活期性存款(帳號：00000000000000號) 港幣3.81元  4 存款 板信商業銀行永和分行活期性存款(帳號：0000-0000000000號) 80元  5 存款 兆豐國際商業銀行楠梓分行活期儲蓄存款(帳號：00000000000號) 378元  6 存款 玉山銀行營業部綜合存款 17,350元  7 存款 華南商業銀行存款(帳號：000000000000號) 1,768元  8 存款 華南商業銀行存款(帳號：000000000000號) 2,525元  9 存款 彰化銀行銀行存款(帳號：00000000000000號)  日幣2元  10 投資 永銘營造有限公司 100,000元出資額  11 投資 林銘商事有限公司 2,000,000元出資額  
附表二：被繼承人林銘之繼承人應繼分比例
編號 繼承人 應繼分比例 1 林玉志 11分之1 2 林玉清 11分之1 3 林玉棋 11分之1 4 林玉芳 11分之1 5 林玉民 11分之1 6 林玉陽 11分之1 7 林玉棟 11分之1 8 林玉森 11分之1 9 林玉如 11分之1 10 林玉平 11分之1 11 林陳寶蓮 11分之1(其應繼分由林玉志、林玉清、林玉棋、林玉芳、林玉民、林玉陽、林玉棟維持公同共有)